臺灣高等法院臺南分院刑事判決
上 訴 人　　臺灣雲林地方法院檢察署檢察官
上 訴 人
即 被 告　　甲○○
選任辯護人　蘇正信　律師
　　　　　　蔡進欽　律師
　　　　　　蔡弘琳　律師
上列上訴人因被告違反貪污治罪條例等案件，不服臺灣雲林地方
法院八十三年度訴字第五三五號中華民國八十三年十二月十五日
第一審判決（起訴案號：臺灣雲林地方法院檢察署八十三年度偵
字第一四三一號），提起上訴，經判決後由最高法院第七次發回
更審，本院判決如下：
    主      文
原判決關於甲○○圖利及變造公文書部分暨所定執行刑部分均撤
銷。
甲○○依據法令從事公務之人員，對於主管之事務直接圖利，處
有期徒刑伍年貳月，褫奪公權參年；減為有期徒刑參年伍月又拾
日，褫奪公權貳年；再減為有期徒刑貳年參月又拾陸日，褫奪公
權壹年肆月。
圖利所得財物新臺幣壹佰壹拾捌萬貳仟陸佰參拾肆元，應追繳發
還被害人劉國之繼承人，如全部或一部無法追繳時，以其財產抵
償之。
    事      實
一、甲○○自民國（下同）四十二年四月進入斗六地政事務所任
    實習業務員，四十二年十月起任業務員，五十一年三月兼股
    長，六十五年十一月任股長，六十九年七月任秘書，七十年
    八月兼代主任，七十二年十二月任主任，並辦理斗六、林內
    、莿桐、古坑等地區之土地登記及地籍管理等業務，七十二
    年起升任該地政事務所主任，係依據法令從事公務之人員。
    緣其於六十七年八月二十二日，向其胞妹李秀容所購坐落斗
    六市○○段社口小段（以下地號均同此地段）九二─六二五
    號土地，及李秀容所有另二筆九二─一六二號、九二─一六
    三號土地，因六十三年斗六都市計劃擴編後，經列入都市計
    劃範圍內，且鄰地即劉國所有同段九二之六號土地為計劃道
    路（即斗六市○○路）用地，經雲林縣政府於六十五年六月
    七日辦理分割出同小段九二之三六五號及九二之三五八號新
    增兩筆土地。因原與九二之六地號道路相鄰接之前述同小段
    九二之六二五號、九二之一六二號、九二之一六三號三筆土
    地，分別為劉國（業於民國四十一年死亡）所有九二－三六
    五號及九二－三五八號兩筆土地隔離，致未面臨計劃道路，
    均需分別合併劉國該二筆土地，始可沿計劃道路使用。甲○
    ○竟基於圖利自己及李秀容之單一犯意，而基於變造公文書
    之概括犯意，於六十八年間之某日，假借職務上之機會，將
    置放在該地政事務所之九二－三六五號及九二－三五八號土
    地登記簿上所有權人欄「劉國」二字予以塗銷，再蓋上「國
    有」二字，變造所有權人為「國有」，足以生損害於劉國之
    繼承人劉有銘及地政機關對於地籍管理之正確性，再伺機取
    得該地之所有權。迨七十四年二月間，葉明杰、林美蘭夫婦
    因買賣以林美蘭名義登記取得九０－一二號、九０－一四０
    號、九０－一四一號、九０－一四二號、九０－一四三號土
    地以及同年一月間，楊鐵城、黃梅皆夫婦因買賣以黃梅皆名
    義登記取得九二－一九一號土地，亦皆與九二－三六五號、
    九二－三五八號土地相隔；繼於七十四年二、三月間，楊鐵
    城、葉明杰欲在上開所買土地上興建店舖出售，而至斗六地
    政事務所調閱土地登記簿時，獲悉九二－三五八號、九二－
    三六五號均為國有土地。因楊鐵城認申購國有畸零地程序複
    雜，經李紗藺介紹向甲○○請教申購方法，甲○○表示願代
    為辦理申購；另葉明杰申購畸零地因事涉甲○○權益，甲○
    ○即表示願親自代為辦理申購，並指導楊鐵城、葉明杰，分
    別於七十四年二月二十六日及三月十五日，以黃梅皆、林美
    蘭名義，向雲林縣政府申請核發國有畸零空地合併使用證明
    書，俾向國有財產局申購該二筆土地，經該府先後於同年三
    月七日及三月二十三日分別核准發給證明書。而楊鐵城、葉
    明杰分別取得國有畸零空地合併使用證明書後，旋分別持交
    黃梅皆、林美蘭之國民身分證、印章、國有畸零空地合併使
    用證明書予甲○○；楊鐵城併交付申購書。甲○○認取得九
    二－三六五號、九二－三五八地號土地時機來臨，即基於前
    開圖利其本人及李秀容兼圖利葉明杰、楊鐵城等人之犯意，
    於七十四年四月初，以【案外人楊國雄於七十四年四月六日
    聲請抵繳被繼承人楊金成之遺產稅案之收件字號「斗地登六
    字第一九八三號」，混充林美蘭買受國有九二－三六五號土
    地，聲請土地移轉登記案之「收件字號」；續於七十四年五
    月間，以案外人江勝雄於七十四年五月二十八日聲請土地所
    有權移轉登記案之收件字號「斗地登六字第二八八一號」，
    混充黃梅皆買受國有九二－三五八號土地，聲請土地移轉登
    記案之「收件字號」，各登載於該二筆土地登記簿上】，而
    將該二筆土地分別移轉登記予林美蘭、黃梅皆名下，該二筆
    土地面積總計七十九平方公尺，以市價每平方公尺新臺幣（
    下同）一萬四千九百七十元計算，共圖利葉明杰、楊鐵城等
    人金額達一百十八萬二千六百三十四元（詳如附表計算式一
    所示）。嗣葉明杰、林美蘭夫婦及楊鐵城、黃梅皆夫婦獲悉
    甲○○已辦妥申購，取得各該土地所有權，即申請土地登記
    簿謄本，持以合併畸零地申請建造執照建屋；迄七十六年間
    ，葉明杰、林美蘭夫婦所興建之房屋基地，須分割移轉登記
    予買受人，而向甲○○索取九二－三六五號土地所有權狀憑
    辦時，因甲○○告稱土地所有權狀遺失，葉明杰旋於同年八
    月十九日，以林美蘭名義立具切結書，向斗六地政事務所申
    請補發，繼於七十六年十月間持補發之土地所有權狀，申請
    分割出九二－三六五號、九二－六七一號、六七二號、六七
    三號、六七四號、六七五號、六七六號等七筆土地，並於七
    十七年一月十四日將九二－六七六號土地移轉登記予甲○○
    ，面積為十七平方公尺，以市價每平方公尺一萬四千九百七
    十元計算，圖利自己二十五萬四千四百九十元（詳如附表計
    算式二所示）。嗣甲○○於八十年一月間調任雲林縣政府地
    政科專員，獲悉斗六地政事務所主任林雨騫，於同年五月十
    日至同年七月十二日，三次發函縣府就「劉國」名下九二－
    六地號土地新舊謄本所載面積不一，且經分割輾轉易手，呈
    請縣府裁示如何更正及通知利害關係人等事，深恐事跡敗露
    ，而其本人已不在該地政事務所服務，乃於八十年八、九月
    間某日，囑由有接觸土地登記簿之不詳姓名成年人，由該成
    年人將九二－三六五號、九二－三五八號土地之所有權人欄
    ，前經變造為「國有」二字，再予塗銷，填上「劉國」二字
    （此部分不構成變造文書罪理由如後），即與該不詳姓名之
    人基於變造文書之共同犯意，由該不詳姓名之人將移轉登記
    予林美蘭、黃梅皆之日期塗銷，分別變造改為六十五年四月
    七日及同年八月二十一日，使該等實際上不存在之申請文件
    皆可以逾十五年銷燬等情，以掩飾犯行，足以生損害於地政
    管理之正確性。總計其使自己及楊鐵成、葉明杰等人得利之
    金額為一百十八萬二千六百三十四元（其中包含圖利自己二
    十五萬四千四百九十元部分）。
二、 案經法務部調查局雲林縣調查站移送臺灣雲林地方法院檢
     察署檢察官偵查起訴。
      理      由
甲、證據能力部分：
一、按被告以外之人於審判外之陳述，雖不符前四條之規定，而
    經當事人於審判程序同意作為證據，法院審酌該言詞陳述或
    書面陳述作成之情況，認為適當者，亦得為證據。當事人、
    代理人或辯護人於法院調查證據時，知有第一百五十九條第
    一項不得為證據之情形，而未於言詞辯論終結前聲明異議，
    視為有前項之同意，刑事訴訟法第一百五十九條之五定有明
    文。
二、查本件被告犯罪事實之證據方法，詳如起訴書及原審判決書
    所引之證據等證據，詳如：１、證人葉明杰之證詞。２、證
    人林美蘭之證詞。３、證人楊鐵城之證詞。４、證人黃梅皆
    之證詞。５、證人李墩謀之證詞。６、證人沈特賜之證詞。
    ７、證人林正之證詞。８、證人邱振甫之證詞。９、證人
    劉有銘、劉張蕉貴之證詞。１０、證人黃寶玲之證詞。１１
    、證人李碧蘭之證詞。１２、證人鄭美足、林雨騫之證詞。
    １３、證人林登財之證詞。１４、證人曾淑嬋之證詞。１５
    、證人邱麗惠之證詞。１６、證人張朝松之證詞。１７、證
    人林初惠之證詞。１８、證人高資基、林王雲英、陳玉女之
    證詞。１９、斗六市○○段社口小段九二－三六五號及九二
    －三五八號土地登記簿謄本。２０、卷附之地籍圖謄本。２
    １、74年03月13日申請合併使用同意書影本三紙。２２、檢
    舉函暨相關資料。２３、斗六地政事務所73年11月13日核發
    之92-- 6土地登記簿謄本。２４、斗六地政事務所80年05月
    10日發函雲林縣政府之函件影本２５。、斗六地政事務所83
    年05月26日83斗地人字第2706號函。２６、斗六地政事務所
    83年10月29日83斗地二字第6076號函斗六地政事務所85年05
    月21日85斗地一字第3025號函暨附件斗六地政事務所85年06
    月13日斗地一字第3596號函。２７、斗六地政事務所88年11
    月23日88斗地四字第9188號函暨地籍圖影本。２８、斗六地
    政事務所91年01月17日91斗地人字第0350號函暨附件。２９
    、斗六地政事務所92年11月11日斗地一字第0920009377號函
    。３０、斗六地政事務所93年01月13日斗地一字第09200111
    09號函。３１、斗六地政事務所93年07月15日斗地一字第09
    30006546號函暨附件。３２、斗六地政事務所94年03月24日
    斗地政字第0940002516號函。３３、斗六地政事務所94年03
    月24日斗地政字第0940002517號函暨附件。３４、雲林縣政
    府74年03月23日七四府建都字第27140 號函稿暨所附林美蘭
    申請書及其附件土地登記簿謄本正本。３５、雲林縣政府74
    年03月07日七四府建都字第19284號函稿暨所附黃梅皆申請
    書及其附件土地登記簿謄本正本。３６、雲林縣政府83年11
    月01日八三府建都字第13 0712號函暨附件。３７、雲林縣
    政府83年12月08日八三府建都字第150184號函暨附件。３８
    、雲林縣政府91年03月21日91府地價字第9100026995號函。
    ３９、斗六市○○段社口小段九二－六二五號土地及其上建
    物即斗六市○○路二六九號之土地及建物登記簿謄本二件。
    ４０、土地現值申報書及徵收土地補償清冊。４１、法務部
    調查局93年02月19日調科貳字第09300063590號函。４２、
    本院前審91年04月19日勘驗筆錄暨附件。４３、雲林縣斗六
    地政事務所94年05月18日覆函暨附件。４４、雲林縣斗六地
    政事務所94年06月23日斗地政字第0940005614函暨附件。４
    ５、雲林縣斗六地政事務所94年8月4日斗六地人字第094000
    7133號函、94年8月17日斗地政字第0940007491號函、94年3
    月24日斗地政字第0940002516號函、第000000 0000號暨附
    件。４６、法務部調查局93年6月28日調科貳字第094002987
    80號函。４７、法務部調查局94年9月28日調科貳字第09400
    443770號函。４８、法務部調查局94年12月1日調科貳字第0
    9400528410號函。４９、內政部94年7月6日內授中辦地字第
    0940048112號函。５０、雲林縣斗六地政事務所95年1月5日
    第0940011972號函等，被告之辯護人同意列入證據方法（見
    本院更六卷第二五八至二六０頁、第二九０頁），是本院審
    酌該言詞陳述或書面陳述作成時之情況，認為適當，自得採
    為證據能力，先行敘明。
乙、實體部分：
一、 訊據上訴人即被告甲○○固坦承其有於上揭時間先後擔任
     雲林縣斗六地政事務所技士、股長、主任及雲林縣政府地
     政科專員等職務；且其所有九二－六二五號及其妹李秀容
     所有九二－一六二號、九二－一六三號土地，與劉國所有
     九二－三六五號、九二－三五八號兩筆土地相鄰，並代葉
     明杰、楊鐵城辦理申購九二－三六五號、九二－三五八號
     土地，嗣取得分割後之九二－六七六地號土地所有權；又
     其於任職雲林縣政府專員期間知悉斗六地政事務所曾向雲
     林縣政府請示如何處理劉國名下土地面積不符事宜等情不
     諱；惟矢口否認有何圖利及偽造文書等犯行，於本院【前
     數次及本次審理時均辯稱】：伊於六十三年斗六都市計劃
     擴編後，即知所有九二－六二五號土地與中山路計劃道路
     間，為九二－三六五號土地所隔，嗣其曾出面向劉國之繼
     承人劉有銘洽購九二－三六五號、九二－三五八號兩筆土
     地，經談妥及給付價金後即委由代書邱瑞坤辦理過戶手續
     ，另葉明杰、楊鐵城欲購買九二－三六五號、九二－三五
     八號土地，其所持交林美蘭、黃梅皆之證件、印章等，亦
     均委由代書邱瑞坤辦理，至於邱瑞坤如何辦理各該手續，
     伊均不知詳情；然伊絕未擅自將九二－三六五號、九二－
     三五八號兩筆土地登記簿上所載所有權人，由「劉國」變
     造為「國有」，再由「國有」改為「劉國」，以及任意變
     造移轉登記之日期等不法情事。另外，於七十七年一月十
     四日林美蘭將九二－六七六號，面積十七平方公尺土地移
     轉登記為伊所有，係伊以十二萬元向葉明杰購買，並非無
     償取得云云。
二、經查：
  (一)雲林縣斗六地政事務所九二－三六五號及九二－三五八號二
    筆土地登記簿，原登載所有權人「劉國」，經篡改寫為「國
    有」，嗣再改回「劉國」名義；又在前開二筆土地所有權人
    登記為國有期間，而移轉登記予同案原審被告林美蘭、黃梅
    皆時，係冒用案外人楊國雄於七十四年四月六日，申請抵繳
    被繼承人楊金成之遺產稅案收件字號「斗地登六字第一九八
    三號」，及冒用案外人江勝雄於七十四年五月廿八日，申請
    土地所有權移轉登記案收件字號「斗地登六字第二八八一號
    」，混充同案被告林美蘭、黃梅皆購買該二筆土地申請移轉
    登記案之收件字號；嗣各該移轉登記日期，又被塗改為六十
    五年四月七日及同年八月二十一日，暨葉明杰於七十六年八
    月十九日以林美蘭名義立切結書，申請補發所有權狀並據以
    申請分割土地辦理過戶等情，有各該土地登記簿謄本（詳原
    審卷第一四八、二四○頁、他字卷十五、十七頁、偵字一○
    八頁、原審卷第六○、二九頁、他字第九○、九二頁、六一
    頁反面）及相關申請資料附於雲林縣調查站證物卷足稽。又
    查上開九二－三六五號土地移轉登記予林美蘭所冒用案外人
    楊國雄於七十四年四月六日，申請抵繳被繼承人楊金成之遺
    產稅案收件字號「斗地登六字第一九八三號」係楊國雄本人
    所代理申請（詳調查站證物卷第四二頁）；九二－三五八號
    土地移轉登記予黃梅皆所冒用案外人江勝雄於七十四年五月
    二十八日，申請土地所有權移轉登記案收件字號斗地登六字
    第二八八一號，係案外人蔡清得代書所代理（詳調查站證物
    卷第十頁），並經本院前審向斗六地政事務所調閱查明無訛
    ，有該所八十五年五月二十一日八五斗地一字第三○二五號
    函附卷可稽（詳本院八十五年度上更一字第一九一號卷第三
    七至四九頁）。並經本院前審受命法官於八十四年四月二十
    二日、九十一年四月十九日前後二次至斗六地政事務所調閱
    土地登記簿原本查核屬實（詳本院八十四年度上訴字第二三
    ○號卷第一○四頁至一一三頁、九十一年度重上更四字第二
    二號卷第一三○頁），該二筆土地登記簿有關前述登載內容
    ，確有遭變造，允無疑義，並有該二登記簿謄本附卷足憑。
  (二)查依本院前審受命法官於九十一年四月十九日前往斗六地政
    事務所勘驗系爭土地登記簿上之原始文件，確有塗改之痕跡
    ，而核對系爭土地，其日據期時期為劉大國（轉載登記時誤
    載為劉國）名義，有土地登記簿謄本正本可稽（詳他字卷第
    九八至一○一頁）；次依土地登記簿謄本正本記載：系爭九
    二之三六五號土地登記簿謄本，其所有權人業經變造為「國
    有」，已據林美蘭提出土地登記簿謄本等文件，向台灣省雲
    林縣政府申請合併使用，經本院前審向雲林縣政府函查明白
    ，有該府七十四年三月二十三日七四府建都字第二七一四○
    號函稿暨所附林美蘭申請書及其附件土地登記簿謄本正本可
    稽（外放證物）、又系爭九二之三五八號土地登記簿謄本，
    其所有權人業經變造為國有，已據黃梅皆提出土地登記簿謄
    本等文件，向台灣省雲林縣政府申請合併使用，經本院前審
    向台灣省雲林縣政府函查明白，有該府七十四年三月七日七
    四府建都字第一九二八四號函稿暨所附黃梅皆申請書及其附
    件土地登記簿謄本正本可稽（外放證物），又系爭九二－三
    六五土地登記簿謄本，其所有權人已辦理移轉登記為林美蘭
    所有，但林美蘭之收件及登記日期則分別變造為六十五年四
    月六日、六十五年四月七日，原因發生日期變造為六十五年
    三月二十六日（收件號數仍為一九八三號，林美蘭並於七十
    七年一月十四日移轉登記與案外人林初惠），嗣原所有權人
    「國有」，亦已改回為「劉國」名義，有土地登記簿謄本正
    本可稽（詳他字卷第九二頁、本院上訴卷第一一○頁），系
    爭九二－三五八號土地登記簿謄本，其所有權人已辦理移轉
    登記為黃梅皆所有，但黃梅皆之收件、登記及原因發生日期
    分別變造為六十五年八月二十日、六十五年八月二十一日（
    收件號數仍為二八八一號），嗣原所有權人「國有」，亦已
    改回為「劉國」名義，有土地登記簿謄本正本可稽（詳他字
    卷第九○頁、上訴卷第一一三頁），足見其塗改內容甚為明
    確。至本院前審受命法官勘驗九二－三五八號土地登記簿上
    ，核對人的印章姓李，其他字跡模糊等情（詳本院重上更四
    卷第一二九至一三○頁），足見行為人為隱匿變造塗改，令
    人難以發見，以逃避刑責之追究，而故意模糊其內容。又雖
    上開二筆土地有關事項手寫之筆跡，如買賣、姓名、住所、
    身分證號碼、權利範圍等之記載，尚可明辨（詳偵查卷第八
    ０、一一０頁），然經本院【更六審】將被告當庭書寫「國
    有」等字跡、上開土地登記簿原本以及被告甲○○平時書寫
    筆跡之公文原本九件等，函請法務部調查局鑑定，該局仍以
    缺乏足夠之類同字跡可供比對，及被告甲○○庭寫字跡又與
    系爭文件書寫時間相隔過久，書寫人筆跡有變化之虞，在現
    有被告甲○○親筆參對字跡與系爭字跡缺乏足夠可比對之情
    況下，歉難進行鑑定等語，有法務部調查局94年12月01日調
    科貳字第09400528 410號函在卷可按（詳本院重上更六卷第
    二四０頁），然此亦不影響被告犯罪之成立，併此敘明。
  (三)前述遭變造之二筆土地登記簿係存放在斗六地政事務所鐵櫃
    內，乃極為重要之公文書，除經許可之人外，非一般人所得
    輕易接觸。雖證人即該所課長沈特賜於偵查中具結供證稱：
    土地登記簿係倉庫管理人在管理，只要從事地政人員均可入
    內閱覽等語（詳偵查卷第一一五頁反面）。惟衡諸一般論理
    法則及經驗法則，除非對於該二筆土地具有切身利害關係者
    ，應無取閱並進而變造之必要。再據當時從事登記事務之人
    員乙○○於96年3月7日在本院更(七)審理中亦證述只要地政事
    務人員均可隨時拿取登記簿，並無管制，其證述如下：
　　審判長問：你們土地登記簿存放地方，是不是你們辦公地方
 　　　　　　 ？
　　乙○○答：在辦公地方後面就是存放登記簿的地方。
　　審判長問：如果需要調閱或使用登記簿，是否經何人許可？
  　乙○○答：不必，大家的工作都需要看登記簿。
　　審判長問：如果要使用登記簿，要不要先填載簿冊查閱？
　　乙○○答：不用。
　　法官　問：登記簿放在何處？
　　乙○○答：外人不能進去，只有事務所人員才能進去。
    法官　問：是不是斗六地政事務所每一個人都可以拿登記簿
    　　　　　？
    乙○○答：對。
　　法官　問：如果沒有經過審查初審、復審程序，是不是其他
 　　　　　　 人如果要作弊的話拿來修改，是不是有這樣的可
              能？
    乙○○答：我不知道。
　　法官　問：如果有人將登記簿故意拿出來塗改放回去，你是
  　　　　　　否知道？
　　乙○○答：我不知道。
　　法官　問：當時斗六地政事務所人員是否可以進出放登記簿
  　　　　　　地方？
　　乙○○答：地政事務所員工都可以。
　　法官　問：如果說不是基於業務，你們地政事務員工把人家
  　　　　　　土地偷改為國有土地，這種情形你們登記人員是
    　　　　　否知道？
　　乙○○答：不知道。
    如依證人乙○○之證述以觀，登記簿並未受管制，只要是地
    政事務所之員工均不必經過何人之同意即可拿取使用。查系
    爭土地為楊鐵城及葉明杰委託被告辦理購買等情，業據被告
    甲○○坦承「林美蘭、黃梅皆均係當時之鄰居，找我詢問擬
    買受系爭二筆土地，應如何處理」（詳本院上更一卷第六三
    頁反面）、「楊鐵城與李紗藺曾向我請教買受國有畸零地，
    楊鐵城亦係鄰居」（詳本院上更一卷第六三頁反面）、「（
    問：葉明杰與楊鐵城是否有委託你辦理買賣這兩筆土地？答
    ）有的」（詳本院上訴卷第七○頁反面）、「（問：葉明杰
    、楊鐵城都說購買九二－三六五、九二－三五八兩筆土地，
    要向國有財產局購買以及購買以後移轉登記給他們太太名義
    的手續均委託你辦理，你有何意見？答）他們有委託我辦沒
    有錯」（詳本院上訴卷第七○頁反面、九二頁）、「葉明杰
    、李紗藺、楊鐵城、黃梅皆夫妻有來找我。」等語（詳原審
    卷第七六、一二二頁），核與證人楊鐵城證稱：「（問：九
    二－三五八號是登記你太太的名義否？答）是的。」「（問
    ：何人替你辦的？答）是甲○○替我辦的」「他妹妹（指被
    告之妹李紗藺）告訴我可以找他哥哥辦」等語（詳本院八十
    八年度重上更三字第三九六號卷第六七頁）；證人葉明杰亦
    供證稱：伊是向國有財產局購買九二－三六五號土地，是交
    由甲○○辦的等語（詳本院八十八年度重上更三字第三九六
    號卷第六九頁）；「（問：當時你買了斗六市○○段社子口
    小段九二－三六五號土地？答）是。」「（問：你與何人接
    洽？答）當時我找甲○○接洽的。」「（問：你本人有找代
    書辦理？答）我的部分我知道就好，我並沒有找代書辦理，
    我都委託甲○○辦理」等語（詳本院重上更四卷第一七二、
    一七三頁），互核所供尚屬相符，堪以採信。又據證人即國
    有財產局斗六辦事處助理林正於偵查中則證稱：（問：九
    二－三五八、三六五號土地有無辦理申購合併使用？）因為
    這二筆地均私有的地，不是國有地，所以無從辦理」、「（
    問：他們有無提出承購申請？）沒有，我亦有查過檔案，沒
    有提出申請，若申請承購要附自己所有之私有地及國有地之
    土地謄本二者均要附」等語（詳偵查卷第一三三頁），足徵
    並無此項買賣之事實，甚為明甚。
  (四)另本件被告甲○○自四十二年四月進入斗六地政事務所任實
    習業務員，四十二年十月起任業務員，五十一年三月兼股長
    ，六十五年十一月任股長，六十九年七月任秘書，七十年八
    月兼代主任，七十二年十二月任主任。又前開二筆土地登記
    簿上所有人由「劉國」變為「國有」，及以他案收件字號混
    充系爭二筆土地移轉登記收件字號期間，適擔任斗六地政事
    務所股長或主任，有其任職時間表在卷足憑（詳他字卷第六
    三頁），並為其所自承（詳本院重上更六卷第一０五至一０
    六頁），則其當時以業務主管或機關長官身分，均得隨時任
    意取用各該登記簿，甚為明灼。參以甲○○自承早知其所有
    九二－六二五號土地與九二－三六五號土地相隔，並知九二
    －三六五號、九二－三五八號兩筆土地登記為「劉國」名義
    ，且曾向劉國之繼承人劉有銘洽購該二筆土地等情。顯見劉
    國所有系爭二筆土地，與被告所有九二－六二五號土地，及
    其妹李秀容所有九二─一六二、一六三號土地，均有利害與
    共之密切關係，其亟需取得使用劉國所有系爭二筆土地，至
    為灼然，證人沈特賜所證均不足為被告有利之認定。證諸被
    告知悉葉明杰、楊鐵城表示欲購買系爭九二－三六五號、九
    二－三五八號土地時，並不避諱其擔任該所主任身分，仍主
    動收受該二人所持交之印章及有關文件，表示願代為辦理申
    購手續，並以冒用前開收件字號混充移轉登記收件字號之移
    花接木方式，將該二筆土地移轉登記於林美蘭、黃梅皆名下
    ；所辯各該非法變造行為均非其所為云云，殊不足採。
  (五)又前述土地登記簿塗改所有權人名義及以移花接木方式移轉
    登記，因均無實際相關申請文件存在，經查應無代書代理提
    出申請，僅須在地政事務所內取得各該土地登記簿原本，即
    可完成變造，被告甲○○既可在任職時間完成上開不法行為
    ，其卻猶諉稱九二－三五八號、九二－三六五號二筆土地係
    委託已死亡之土地代書邱瑞坤辦理云云（詳本院上訴卷第七
    一頁、上更一卷第六三頁），然經本院前上更二審函請雲林
    縣斗六地政事務所檢送代書「邱瑞坤」代理申請土地登記案
    件三件（與本案無關），以供本院囑託有關單位鑑定筆跡，
    惟該所電腦收件資料及以往土地登記收件簿，尚無邱瑞坤代
    理申請土地登記之案件，有該雲林縣斗六地政所八十五年六
    月一三日斗地一字第三五九六號函可憑（詳本院上更一卷第
    六七頁），且因證人邱瑞坤之子邱振甫到庭證稱：伊父親已
    過逝七、八年，家中已無伊父親之字跡等語（詳本院八十七
    年度上更二字第一四六號卷第五四頁）。足見上開二筆土地
    移轉登記，並無系爭土地之收件及申請移轉登記資料，顯然
    此部分之移轉登記，並非邱瑞坤代理申請，即無從鑑定上開
    文件是否邱瑞坤代書之筆跡，足見被告甲○○此部分所辯，
    難以採為其有利之認定。
  (六)至於被告甲○○另辯稱：伊（詳細時間日期記不清礎）曾向
    劉國之繼承人劉有銘洽購九二－三六五號、九二－三五八號
    二筆土地，並已交付價金予劉有銘一節，已為證人劉有銘否
    認在卷，且被告迄未能提出任何證據以實其說，其後於本院
    審理時又異於前詞，改稱：劉有銘並沒有答應土地買賣之事
    （詳本院重上更三審卷第一０七頁），前後供述並不一致，
    是其所述有交付價金而成立買受上開二筆土地之情，尚非可
    採。再證人劉有銘於調查站訊問時，其已證述稱：甲○○在
    數年前曾到伊家向伊及伊太太表示，伊父親劉國名下土地面
    積只有一點點，就賣給他，我們表示根本沒有前述土地之所
    有權狀，沒辦法賣給他等語（詳偵查卷第二三頁），嗣於本
    院上訴審調查時結證稱：因時間已久，加上伊罹患老人癡呆
    症，記憶力已喪失，這些有關甲○○向伊買土地問題，伊已
    沒有記憶等語（詳本院上訴卷第二一六頁），惟審酌其證言
    ，證人劉有銘並未出售上開二筆土地給被告甲○○，尚堪認
    定。又被告甲○○任職地政機關，當知買賣不動產應辦理移
    轉登記，若前述兩筆土地確以買賣向劉國之繼承人購得，理
    應依正常買賣程序，並應先辦理繼承登記，而後取得該二筆
    土地所有權。惟本件並非如此，且於林美蘭向雲林縣政府辦
    理申請斗六市○○段社口小段九二－三六五號畸零地合併使
    用證明書時，被告亦出具申請合併使用同意書予林美蘭，有
    雲林縣政府於八十三年十二月八日以八三府建都字第一五０
    一八四號函送資料在卷可稽（詳原審第二一九、二二五頁）
    。其以前揭變造文書方式達其目的，益徵其雖有向證人劉有
    銘欲購買上開系爭二筆土地，然因證人劉有銘並無該二筆土
    地之權狀，而未成交，應屬信而有徵。
  (七)被告甲○○先後以另案收件字號混充移轉系爭九二－三六五
    號、九二－三五八號土地之收件字號，因有另案楊國雄及江
    勝雄之申請案件日期足證，此部分固足認定係於七十四年四
    、五月間所為。至於被告將系爭二筆土地登記簿上所有權人
    之名義，由「劉國」變造為「國有」之時間，經本院前審傳
    訊該二筆土地登記簿謄本上之登簿員賴美珠及校對者林亮玎
    、詹水龍，以究明變更之過程，惟因賴美珠當時係臨時約僱
    人員，而林亮玎、詹水龍又早已調離斗六地政事務所，而其
    等人事資料，經斗六地政事務所函覆已年久軼失，無可提供
    ，有該所八十三年五月二十六日八三斗地人字第二七０六號
    函附卷可考（詳偵查卷第八七頁）。另證人黃寶玲、李碧蘭
    （當時曾任職於斗六地政事務所）於偵查中又均證稱不識該
    二筆土地謄本第二欄上之字跡，且登簿、校對者之蓋章模糊
    不清，無法辨識（詳偵卷第一一五頁至一一六頁）。【嗣本
    院更四審時曾函查斗六地政事務所員工楊麗美、詹水龍、曾
    淑嬋、賴麗華及廖昆秋等人之人事資料，經查除曾淑嬋仍在
    該所服務外，廖昆秋於八十四年五月一日退休後，業於九十
    年九月二十二日死亡外，其餘人員均離職十餘年。有雲林縣
    斗六地政事務所九一斗地人字第０三五０號函在卷可稽（詳
    本院重上更四卷第六四至六五頁）。本院更四審於九十一年
    二月六日傳訊人曾淑嬋，據其具結證稱：「（登簿時有無登
    記何人拿？）我們後面就是登記簿」、「（你們主任是否可
    拿到登記簿？）只要是我們員工拿都可以，不是外人都可以
    。」、「（你們簿冊可以離開辦公室？）不可以拿離開。」
    、「（股長有無拿簿冊到他辦公室過？）偶而吧。」等語（
    詳本院重上更四卷第八十八至八十九頁）】，本院盡調查之
    能事再查出當時在斗六地政事務所任職，現在屏東地政事務
    所之鄭美足到庭結證亦稱不知被塗改情事等語（詳本院重上
    更四卷第一０二頁）。本院更(七)審理時再傳訊當時登記之人
    員乙○○亦證述只要是地政事務員工均可隨時拿到登記簿使
    用等情已如上述(見本院更(七)審96年3月7日審判筆錄)，且查
    證人葉明杰、楊鐵城均已證稱：於七十三年十一月間、七十
    四年聲請閱覽該二筆土地之登記簿時，土地登記簿上之所有
    權人欄均已登記為「國有」字樣（詳本院重上更三卷第六七
    頁反面、六九頁），並有斗六地政事務所七十三年十一月十
    三日核發之九二－六土地登記簿謄本附卷可憑（九二之六嗣
    分割為九二之三六五、九二之三五八），顯見該變造行為早
    於七十三年十一月以前即已完成。而被告甲○○係於六十七
    年八月二十二日購買九二－六二五號土地，參諸一般人購買
    土地必定查明四周鄰地情況，俾利所購土地得以發揮最大使
    用利益，以此衡之，該所有權人名義之變造，應係於被告甲
    ○○購買土地後之某日所為，再伺機等待來年運用，亦堪認
    定。
  (八)又有關土地登記簿上登記日期何時變造，因一般文件易受溫
    度、濕度、光照、日曬、空氣流通情形等保存條件不定之影
    響而生變化，及目前又缺乏不同時期之各種筆劃樣本，及其
    組成隨時間變遷所產生之化學變化等相關檔案可供參鑑，而
    難鑑析，亦有法務部調查局94年09月28日調科字第09400443
    770號函在卷可按(詳本院重上更六卷第二二六頁）。然誠如
    前所言，被告甲○○既於六十七年八月二十二日始購入九二
    －六二五號土地，且其已知其所有九二－六二五號土地與九
    二－三六五號土地相隔，並知九二－三六五號、九二－三五
    八號兩筆土地登記為「劉國」名義，且曾向劉國之繼承人劉
    有銘洽購該二筆土地等情。而該劉國所有系爭上開二筆土地
    ，與被告九二－六二五號土地，及其妹李秀容所有九二－─
    六二、九二－一六三號土地，有上開利害與共之密切關係，
    需取得使用劉國所有系爭該二筆土地，再參之被告甲○○於
    八十三年五月十九日偵查中曾供述：是邱瑞坤在十多年前向
    伊說三六五、三五八號是私有地，要我去看地主要否出賣等
    語相互印證（詳偵查卷第六三頁），足見其在取得購入九二
    －六二五號土地以後，即有亟欲予以變造上開九二－三六五
    、九二－三五八號之名義人為「國有」才是，故由時間之推
    算，本件合理判斷，應係六十八年間之某日，尚堪認定。
  (九)又斗六地政事務所於八十年五月十日至同年七月十二日，三
    次發函雲林縣政府請示九二－六號土地面積新舊謄本登載不
    一，且經分割輾轉易手，該如何更正等情，有該函影本在卷
    足憑（詳他字卷第八頁至三四頁），並經證人林雨騫於調查
    站供證屬實（詳偵查卷第十九至二十頁），且被告復自承斯
    時其已調任雲林縣政府地政科專員，並知悉該函內容等語，
    則其恐先前變造系爭九二－三六五、九二－三五八號二筆土
    地所有權移轉登記之不法犯行事發，圖謀再變回原登記所有
    權人「劉國」名義，及變造移轉登記日期，使無從調閱有關
    文件，以掩飾其犯行，應屬其前後犯罪利害一致應有之作法
    ，否則不相干之他人，自無為之必要與可能；而系爭九二－
    三六五、九二－三五八號二筆土地登記簿所有權人欄又改回
    「劉國」名義，及將移轉登記予林美蘭、黃梅皆之日期，更
    改為六十五年四月七日及同年八月二十一日等情，既已有各
    該土地登記簿謄本在卷足按，核與黃梅皆、林美蘭於七十四
    年二月二十六日向雲林縣政府申請斗六市○○段社口小段九
    二－三六五、九二－三五八號畸零地合併使用證明書時，所
    提出土地登記簿謄本記尚屬空白，有雲林縣政府於八十三年
    十二月八日以八三府建都字第一五０一八四號函送資料在卷
    可稽（詳原審第一四八、二四０頁），並經本院勘查該等登
    記簿屬實，雖各該變造之筆跡與被告甲○○在偵查中所寫「
    劉國」之筆跡不同；且被告甲○○已離開斗六地政事務所改
    至縣政府服務，然本件被告有為上開變造名義之行為，而本
    件唯一參與之關健人物為被告甲○○一人，如前所述，被告
    為掩飾其犯行，則變回原登記所有權人「劉國」名義，並非
    不得與能接觸土地登記簿之不詳姓名之成年人為之，以掩飾
    犯行，而推由該成年人予以為之，是此部分之行為，應係被
    告甲○○推由他人於八十年八、九月某日所為，應可斷言。
  (十)又查前開社口小段九二之六二五號土地上建物即斗六市○○
    路二六九號本國式二層樓ＲＣ補強磚造房屋乙棟，乃甲○○
    之胞妹李秀容於五十八年十二月二十日所新建，嗣經甲○○
    於六十七年七月間連同坐落土地向李秀容購得，並於六十七
    年八月二十三日辦畢所有權移轉登記，有本院前上更一審向
    斗六地政事務所調閱之前述土地及建物登記簿謄本二件附卷
    足稽（詳本院上更一字第一九一號卷第六八至七八頁）。再
    參以被告甲○○於雲林縣調查站供稱：「‧‧‧約於二十餘
    年前向我胞妹李秀容購買同地段九二之六二五號土地，並約
    在五十八、九年在九二之六二五號地號土地上蓋有二樓樓房
    （當時斗六都市計劃範圍尚未涵蓋九二之六二五地號土地，
    其後約於六十三年斗六都市計劃擴編後，該九二之六二五地
    號始列入都市計劃範圍內），自斗六都市計劃擴編公布，將
    我的九二之六二五地號土地列入後，已確定該九二之六二五
    地號土地沒有鄰接計劃道路（即中山路），因此我才有購買
    該九二之三六五地號土地之想法，以便與我原先九二之六二
    五地號土地合併後鄰接計劃道路，經合併後土地的使用價值
    更為有利……」等語（詳偵查卷第十三頁反面最末行至第十
    四頁正面第六行）。被告甲○○所辯：伊於七十四年間之前
    ，即在伊所有同段九二之六二五號土地上興建二層樓住家，
    當時即沿計劃道路界線興建，已直接面臨斗六市○○路，無
    需合併劉國所有九二之三六五號土地，即可建屋，實無圖利
    動機乙節，顯與本院前開調查之證據不合，所辯自無可採。
  (十一)證人葉明杰、楊鐵城二人於七十四年間為購買九二─三六五
    、九二─三五八地號土地事宜，向被告甲○○請教申購手續
    時，甲○○以購買「國有土地」程序繁複，並其所有同小段
    九二－六二五號土地亦毗鄰九二之三六五號土地，為利害關
    係人之一，而表示願代為辦理，並按土地比例共同出資購買
    ，且以一人為代表購買，是葉明杰乃交付其妻林美蘭之身分
    證、印章、國有畸零空地合併使用證明書及應負擔之費用幾
    萬元，而楊鐵城則交付其妻黃梅皆之身分證、印章、國有畸
    零空地合併使用證明書及申購書予被告甲○○，俾辦理申購
    ，此為證人林美蘭、楊鐵城二人於調查站供證綦詳、證人葉
    明杰於調查站及本院前審供證在卷（詳偵查卷第二六頁反面
    、二八頁反面、三一至三二頁；本院重上更三卷第六九頁反
    面）。嗣證人葉明杰、楊鐵城多次向被告甲○○質問辦理情
    形並拿取所有權狀時，甲○○總以業務繁忙，一時找不到所
    有權狀為由搪塞，並向楊鐵城稱權狀交付時，始再付款，惟
    被告甲○○始終未將九二－三五八號土地之所有權狀交付予
    楊鐵城，故楊鐵城迄今仍未給付價金，此亦據證人楊鐵城於
    本院前審供證明確（詳本院重上更三審第六七頁）。另被告
    甲○○則嗣於七十六年間向葉明杰告以權狀遺失，葉明杰因
    之乃向斗六地政事務所申請補發九二－三六五號土地之所有
    權狀，並依其與甲○○當初之約定，於七十六年十月二十八
    日申請土地分割，且繼於七十七年一月十四日，將其中九二
    －六七六號土地移轉登記予被告甲○○，亦據證人葉明杰於
    調查站及本院前審供述甚詳（詳偵查卷第三二頁反面、本院
    重上更三卷第六十九頁反面）。雖被告甲○○於本院前審供
    稱：曾給付十二萬元予葉明杰作為買賣九二－六七六號土地
    之價款云云，惟其先於偵訊時供稱給付十萬元等語（詳偵查
    卷第六三頁反面），嗣於原審審理時又改稱依契約金額付款
    等語（詳原審卷第一二三頁正面；依卷附該筆土地之公式買
    賣契約書所載，買賣價金總額為十三萬六千元），前後供述
    相互矛盾。且參以證人葉明杰於本院前審調查時供證稱：甲
    ○○給付十二萬元係為返還十五萬元之借款，並未有給付買
    賣價款之事等情（詳本院重上更三卷第八十頁、本院重上更
    四卷一七九頁）；是被告甲○○辯稱有給付買賣價金一事，
    應為不實，難予採信。
  (十二)綜觀上情，以九二－三五八號土地面積為四十九平方公尺，
    按當時之公告地價每平方公尺八千元計算，總價三十九萬二
    千元，金額非少，有卷附之土地謄本及斗六地政事務所八十
    三年十月二十九日八三斗地二字第六０七六號函可參（詳原
    審卷第一二八頁），且被告甲○○與楊鐵城間並非至親好友
    ，僅為鄰居關係，亦為甲○○與楊鐵城供述在卷，衡情，若
    被告甲○○係依正常之買賣程序為楊鐵城向國稅局申購國有
    土地，應會要求楊鐵城先給付部分價款，始願為之辦理，然
    楊鐵城分文未給（詳本院重上更三卷第六七頁反面），被告
    甲○○卻願為之辦理申購手續且代墊買賣價金，並嗣後九二
    －三五八號土地亦確實移轉登記予楊鐵城之妻黃梅皆名下，
    實不合常理。故由此可見，若非九二－三五八號土地之移轉
    登記程序事涉不法，甲○○至愚亦不可能平白為楊鐵城代墊
    買賣價金且至今未向楊鐵城要求返還。又參以被告甲○○之
    胞妹李秀容所有坐落同小段九二－一六二號、九二－一六三
    號土地亦毗鄰九二－三五八號土地，亦須合併該土地始得沿
    計劃道路使用，有附卷之地籍圖謄本可稽，則被告甲○○甘
    冒被訴之危險，以不法之手段將九二－三五八號土地移轉登
    記予楊鐵城之妻黃梅皆，亦不難想像。再衡以被告甲○○既
    與葉明杰協議，按比例共同出資購買九二－三六五號土地，
    且葉明杰亦依協議僅交付其應負擔之部分幾萬元，餘由甲○
    ○自行出資，則嗣葉明杰申請分割九二－三六五號土地，並
    將其中九二－六七六號土地移轉登記予甲○○，乃依其等當
    初約定之當然結果，雖其等以買賣之名義為移轉登記，惟此
    不過為俾移轉登記之權宜措施，故被告甲○○應無須再付與
    葉明杰任何價款。然甲○○卻辯稱：其有給付價金予葉明杰
    云云，顯屬圖卸飾詞，要無可取。
  (十三)本案九二之三五八號土地面積為四十九平方公尺，九二之三
    六五號土地面積為三十平方公尺，該二筆土地面積合計七十
    九平方公尺，依調查所得七十四年間林美蘭、黃梅皆申報交
    易價格為每平方公尺為八千元，又當時徵收地價亦以此價格
    徵收，有土地現值申報書及徵收土地補償清冊在卷足憑（詳
    調查局調查卷）。惟本國土地約價均低於市場交易價為眾所
    周知之事實，因此關於本案地價，依林美蘭向林登財購買九
    ００一二號土地時交易價為五萬元，此經證人林登財於原審
    供述明確（詳原審卷第一七六頁），核與原審同案被告葉明
    杰於本院供承價額相同（詳本院前審調查時供稱當時購買該
    地一坪四、五萬元相當，詳本院重上更四卷第一七五頁），
    而被告對於上開交易金額每坪五萬元等情，亦於本院【更六
    審】審理時所不爭（詳本院重上更六卷第二六０頁），是以
    每坪（約三．三四平方公尺）市價為五萬元，則每平方公尺
    為一萬四千九百七十元，故總面積七十九平方公尺乘以一萬
    四千九百七十元，合計一百十八萬二千六百三十四元（詳如
    附表計算式一所示）。被告自林美蘭處得九二－六二五號土
    地面積為十七平方公尺，以每坪（約三．三四平方公尺）市
    價為五萬元計算，則每平方公尺為一萬四千九百七十元，總
    面積十七平方公尺乘以一萬四千九百七十元，合計二十五萬
    四千四百九十元（詳如附表計算式二所示，且該金額含於林
    美蘭土地價額內）。是本案被告圖利自己及他人總金額為一
    百十八萬二千六百三十四元，堪以認定。
  (十四)最高法院95年度台上字第6406號發回意旨分述如下：
    1.戡亂時期貪污治罪條例第六條第三款所謂主管事務，係指
      依法令於職務上對於該事務有主持或執行之權責者而言。
      依原判決事實所載，上訴人係於六十五年十一月擔任斗六
      地政事務所股長，迄六十九年七月任秘書，則其若有於六
      十八年間之某日，將置放在該地政事務所之斗六市○○段
      社口小段九二之三六五號及九二之三五八號土地登記簿所
      有權人欄「劉國」二字塗銷，再蓋上「國有」二字之情形
      ，上訴人斯時係擔任股長之職，對於土地登記簿之管理、
      登記等事務，是否有主持或執行之權責，此項攸關法律之
      適用等語。惟查：
     【戡亂時期貪污治罪條例第六條第四款規定，依據法令從
      事公務之人員，對於非主管或監督之事務，利用職權機會
      或身分圖利罪，必須行為人之身分，對於該事務有某種
      影響力，而據以圖利。又利用機會圖利，亦必須行為人對
      該事務，有可憑藉影響之機會，方屬相當。（73年台上字
      第1594號判例意旨參照）。其所謂「利用職務上之機會」
      ，係指假借職務上一切機會，予以利用者而言，其所利
      用者，職務本身固有之事機，固無論矣，即使由職務上所
      衍生之機會，亦包括在內，要不以職務上有決定權者為限
      。被告甲○○係於六十五年十一月起擔任斗六地政事務所
      股長一職，並且專任第一股股長，係被告所自承（詳本
      院重上更四第112頁），又另據證人邱麗惠具結證稱：「
     （第一股業務掌管何業務？）有關登記之業務全部我股長
      在管，……」等語（詳本院重上更四第一０九頁），綜上
      可證，對於土地登記簿之管理、登記等事務，被告甲○
      ○確是有主持或執行之權責，應毋置疑。】
    2.原判決事實雖認定上訴人基於圖利自己及李秀容之單一犯
      意，而於六十八年間之某日，將土地登記簿上所有權人欄
      「劉國」塗改為「國有」，但對於該塗改登記事項係由上
      訴人所為及此時變造土地登記簿之行為，如何使其自己及
      李秀容圖得不法之利益，並未說明其所憑之證據及認定之
      理由等語，惟查：
     【如前理由欄二之(二)及之(四)中說明，本院所憑以認定被告
      甲○○圖得自己及其妹李秀容之不法利益，係以被告甲○
      ○取得向其妹李秀容所購之九二之六二五地號土地後，於
      六十三年斗六都市計畫擴編時，得知自己其開土地與中山
      路計畫道路間，有九二之三六五地號土地所隔，曾出面向
      該土地之所有權人劉有銘洽購，並未成交，而被告亦自承
      其確實亟需購得九二之三六五地號土地，如此方可提高原
      先所購得九二之六二五地號土地之使用價值，同理，亦可
      使被告甲○○之妹李秀容之土地增加其價值。被告甲○○
      得知九二之三六五地號及九二之三五八地號之所有權人劉
      有銘並不知情自己擁有上開二地號土地，甚且亦無所有權
      狀以之證明，因此藉職務之便，先將九二之三六五地號及
      九二之三五八地號變更所有權人為「國有」，依一般經驗
      法則可知，被告對擁有上開二地號土地之所有權確實有動
      機，也將其動機顯現於外在行動（即被告曾向該二地號土
      地之所有權人劉有銘提出購買之意），僅是其無法如願，
      再者，被告亦明知所有權人劉有銘並無所有權狀以之證明
      ，而被告自己當時因職務關係，可以輕易取得地政事務所
      土地登記謄本之相關任何文件，再佐以前開二地號之土地
      登記謄本確實由「劉國」遭到塗改為「國有」，已如前所
      述（詳他字卷第15頁及第17頁），綜上，被告甲○○確實
      有將前開二地號之所有權人變造之動機，再佐以相關事證
      ，被告假職務之便，將前開二地號之所有權人變造為「國
      有」圖利自己及其妹李秀容之事實，應甚為明確。】
    3.原判決認定上訴人係於七十四年四月初，以案外人楊國雄
      於七十四年四月六日聲請抵繳被繼承人楊金城之遺產稅案
      之收件字號「斗地登六字第一九八三號」，混充林美蘭買
      受九二之三六五號土地，聲請土地移轉登記案之「收件字
      號」；續於同年五月間，以案外人江勝雄於同年五月二十
      八日聲請土地所有權移轉登記案之收件字號「斗地登六字
      第二八八一號」，混充黃梅皆買受九二之三五八號土地，
      聲請土地移轉登記案之「收件字號」，各登載於該二筆土
      地登記簿上，而將該二筆土地分別移轉登記予林美蘭、黃
      梅皆名下等事實。對於該二筆土地何以確係由上訴人冒用
      他人之收件字號辦理移轉登記予林美蘭、黃梅皆之事實，
      並未說明其所憑之具體證據，徒以上訴人當時適擔任地政
      事務所主任，得隨時任意取用該登記簿等臆測之詞，推論
      上訴人所辯各非法變造行為均非其所為等語。惟查：
      【依常情推論，一般人不可能接觸到該特種文書（即土地
      移轉登記之收件文書），而該所之公務人員倘無特殊情狀
      ，理應不會冒險為該混充行為，反觀本案被告，除有如前
      述之動機外，查系爭九二之三五八地號及九二之六三五地
      號土地為楊鐵城及葉明杰委託被告辦理購買等情，業據被
      告甲○○坦承「林美蘭、黃梅皆均係當時之鄰居，找我詢
      問擬買受系爭二筆土地，應如何處理」（詳本院上更一卷
      第六三頁反面）、「楊鐵城與李紗藺曾向我請教買受國有
      畸零地，楊鐵城亦係鄰居」（詳本院上更一卷第六三頁反
      面）、「（問：葉明杰與楊鐵城是否有委託你辦理買賣這
      兩筆土地？答）有的」（詳本院上訴卷第七○頁反面），
      核與證人楊鐵城證稱：「（問：九二－三五八號是登記你
      太太的名義否？答）是的。」「（問：何人替你辦的？答
      ）是甲○○替我辦的」「等語（詳本院八十八年度重上更
      三字第三九六號卷第六七頁）；證人葉明杰亦供證稱：伊
      是向國有財產局購買九二－三六五號土地，是交由甲○○
      辦的等語（詳本院八十八年度重上更三字第三九六號卷第
      六九頁）；「（問：當時你買了斗六市○○段社子口小段
      九二－三六五號土地？答）是。」「（問：你與何人接洽
      ？答）當時我找甲○○接洽的。」等語（詳本院重上更四
      卷第一七二、一七三頁），互核所供尚屬相符，堪以採信
      。又據證人即國有財產局斗六辦事處助理林正於偵查中
      則證稱：（問：九二－三五八、三六五號土地有無辦理申
      購合併使用？）因為這二筆地均私有的地，不是國有地，
      所以無從辦理」、「（問：他們有無提出承購申請？）沒
      有，我亦有查過檔案，沒有提出申請，若申請承購要附自
      己所有之私有地及國有地之土地謄本二者均要附。」等語
      （詳偵查卷第一三三頁），足徵並無此項買賣之事實，甚
      為明甚。綜上，被告甲○○得知楊鐵城夫婦及葉明杰夫婦
      有意購買九二之三五八及九二之六三五地號土地，且亦幫
      忙代為辦理該二筆土地買賣事宜，據證人林正前述之證
      稱可知系爭二筆土地並非國有，同時據其查證並無有關系
      爭土地申請承購之相關資料，再者，被告甲○○始終無交
      付系爭土地之所有權狀予楊鐵城及葉明杰，有此二人之供
      述明確（詳本院重上更三審第六十七頁、第六十九頁反面
      ），依一般正常土地交易買賣，價金、所有權狀之交付及
      登記缺一不可，被告甲○○卻反常規，未事前先向楊鐵城
      要求土地價金，事後亦未將土地所有權狀交付給楊鐵成、
      葉明杰，均經二人供述在卷，上述證據指向被告確實混充
      聲請土地移轉登記之收件字號，以遂行目的。】
    4.原判決事實雖認定上訴人調任雲林縣政府地政科專員後獲
      悉新任地政事務所主任林雨騫三次發函縣政府就「劉國」
      名下土地新舊謄本所載面積不一，且經分割輾轉易手，呈
      請裁示如何更正及通知利害關係人等事，深恐事跡敗露，
      乃於八十年八、九月間，著由有接觸土地登記簿之不詳姓
      名成年人，將前經變造為「國有」，再予塗銷，填上「劉
      國」，再將移轉登記予林美蘭、黃梅皆之日期塗銷，分別
      變造為六十五年四月七日及同年八月二十一日，使該等實
      際上不存在之申請文件皆可以逾十五年銷燬，以掩飾犯行
      等情。對於上訴人著由不詳姓名成年人塗改上開登記事項
      之事實，亦未具體說明其所憑之證據，而係以上訴人知悉
      該函內容，及不相干之他人，無為之必要與可能等臆測之
      詞，為認定犯罪事實之依據，自屬可議等語。惟查：
     【查卷內所附九二之三五八地號及九二之六三五地號之土
      地謄本，其移轉登記之日期確實分別遭到變造，依一般經
      驗法則，變造該日期之目的，必定有人想掩飾某事，而如
      前所述，林美蘭、黃梅皆申請土地移轉之收件文書均係混
      充他人之收件文書，斗六地政事務所內並無林美蘭、黃梅
      皆二人之土地申請移轉文書，被告甲○○深恐該事件被披
      露，在得知新任地政事務所主任林雨騫發函縣政府就「劉
      國」名下土地新舊謄本所載面積不一，且經分割輾轉易手
      ，呈請裁示如何更正及通知利害關係人等事，始進一步分
      別變造移轉為六十五年四月七日及同年八月二十一日，使
      該等實際上不存在之申請文件皆以逾十五年銷燬，以掩飾
      犯行，本院所憑之證據即是土地移轉登記日期遭到變造，
      之後便可以文件保存年限已過而銷毀之，此部分證實為真
      ，非僅係臆測之詞。】
    5.依原判決理由所載，遭變造登記事項二筆土地之登記簿存
      放在斗六地政事務所鐵櫃內，乃極為重要之公文書，除經
      許可之人外，非一般人所得輕易接觸等語，如果所述無訛
      ，則對於該二筆土地遭變造登記及移轉登記時，負責該登
      記簿之管理人員為誰？如需調閱或使用該登記簿時，係經
      何人許可？對於調閱使用者，有無由管理人員登記查考？
      調閱使用者在何種情況及場所有擅加塗改之可能？另依原
      判決事實所載，葉明杰曾於七十六年八月十九日，以林美
      蘭名義立切結書，向斗六地政事務所申請補發九二之三六
      五號土地所有權狀，同年十月間持補發之土地所有權狀，
      申請分割出九二之三六五號、九二之六七一號、九二之六
      七二號、九二之六七三號、九二之六七四號、九二之六七
      五號、九二之六七六號等七筆土地，並於七十七年一月十
      四日將九二之六七六號土地移轉登記予上訴人時，承辦登
      記之人員各為何？於辦理補發土地所有權狀、分割及移轉
      登記時，何以未發覺登記簿上之登記事項曾經遭到變造？
      等語。惟查：
     【雲林縣斗六地政事務所於96年1月25日以斗第一字第0960
      011041號文函覆稱：(1)按原臺灣省政府70年7月10日省府
      第一字第111295號函訂頒之「臺灣省各縣市地政事務所地
      籍資料庫管理要點」第三點、第七點（二）第十點分別規
      定：「地籍資料庫應設專人管理，……。」、「登記人員
      因辦理審查、登簿、校對或影印工作，需更常使用登記簿
      者，得於地籍資料庫逕自取用登記簿在地籍資料庫內使用
      ，用畢應即歸還原處，如需攜離資料庫，應填寫調用單依
      規定向管理人員調用，……」、「非地籍資料庫工作人員
      未經管理人員之允許，不得擅自進入資料庫，……」，故
      依前開要點規定，調閱地籍資料庫應依規定填寫調用單向
      管理人員調用。(2)另函詢有關65 年至77年間之地及管理
      事項及當時管理人員為誰？因相關之管理簿冊皆以於保管
      年限銷毀即因搬遷新辦公室整理後均無法查尋獲得，故無
      法據以提供確切資訊。又早期本所登簿、校對、縮影、影
      印等作業人員因舊有辦公廳舍狹小，皆集中於地籍倉庫工
      作，調閱使用者在何種情況及場所有擅加塗改之可能，實
      難予臆測。(3)另函詢所有權人林美蘭補發同段92-365地號
      土地所有權狀及分割同小段92-365、92-671至92-676等七
      筆土地承辦登記人員為誰乙節，僅可從人工登記簿謄本中
      得知：補發權狀：本案於76年8月21日像本所申請補發
      斗六市○○段社口小段92-365地號之所有權狀，登記申請
      書收件日、字號：民國76年8月21日斗地普字第7576號，
      登記人員：乙○○、校對人員：廖昆秋。土地分割：於
      76年10月30日申請，登記申請書收件日、字號：民國76年
      10 月30日斗地普字第9582號，登記人員：鄭美足、校對
      人員：楊麗美。土地移轉：於民國77年1月12日至本所
      辦理同小段676地號所有權買賣移轉，登記申請書收件日
      、字號：民國77年1月12日斗地普字第254號，登記人員：
      賴麗華、校對人員：楊麗美。因上述三件登記申請書皆已
      逾保存年限15年，已辦理銷毀無法提供初審、複審、核定
      人員姓名（詳本院更七審卷第133至172頁）。查本院更四
      審曾傳訊證人鄭美足，其具結證稱：「（提示大潭段九二
      之六土地地籍謄本上的鄭美足登簿是你？）是。」、「（
      提示大潭段九二之六二五土地地籍謄本上的鄭美足登簿是
      你？）是。」、「（這些土地謄本上有塗改為劉國二字，
      你知悉？）時間太久我忘記了。」、「（提示土地謄本上
      ，將國有轉為林美蘭時你們登記要校對？）民眾申請過來
      ，要審查核准後我們才登記之後再校對。辦理登簿權利移
      轉二方，他們雙方都會校對過。」、「（如果當時劉國沒
      有過來，你們會轉給林美蘭？）不會，謄本上面與審核相
      符我們我們才登簿。」（詳見本院重上更四第九九至一０
      ０頁），另外，本院更四審時亦曾函查斗六地政事務所員
      工楊麗美、詹水龍、賴麗華及廖昆秋等人之人事資料，經
      查廖昆秋於八十四年五月一日退休後，業於九十年九月二
      十二日死亡外，其餘人員均離職十餘年。有雲林縣斗六地
      政事務所九一斗地人字第０三五０號函在卷可稽（詳本院
      重上更四卷第六四至六五頁）。】，本院更七審理再傳訊
      登記人員乙○○於96年3月7日到庭亦僅能證述只要該所員
      工均可隨時取得登記簿等情已如前述，至於其餘有關細節
      因時間久隔已無法記憶。
  (十五)被告甲○○先後變造上開土地登記簿之行為，已足生損害於
    劉國之繼承人劉有銘及地政機關對於土地管理之正確性，且
    其身為地政人員對於主管之土地登記業務，竟以變造公文書
    之方式，將他人所有土地移轉登記為他人及自己所有，其主
    觀上有圖謀自己及他人不法利益之意圖，至為明灼。綜上所
    述，被告甲○○前開所辯，無非圖卸刑責之飾詞，俱無可採
    。本案事證已臻明確，被告圖利等犯行洵堪認定。
三、查被告甲○○先後擔任雲林縣斗六地政事務所地籍股長及主
    任，自屬依據法令從事公務之人員；又貪污治罪條例所謂利
    用職務上之機會詐取財物罪，係指假借職務上之一切機會，
    以欺罔之手段使人陷於錯誤而交付財物而言，本件被告甲○
    ○係利用其主管地籍管理事務之機會，以變造公文書之方法
    ，為圖利自己及他人之行為，並無施用詐術使人陷於錯誤而
    交付財物之行為。核其所為，係犯刑法第二百十一條變造公
    文書罪及當時施行之戡亂時期貪污治罪條例第六條第三款對
    於主管之事務直接圖利罪。公訴人認係犯利用職務上之機會
    詐取財物罪，起訴法條，尚有未洽，應予變更。又被告甲○
    ○於犯直接圖利罪後，戡亂時期貪污治罪條例已於八十一年
    七月十七日修正為貪污治罪條例，並嗣又於八十五年十月二
    十三日修正提高併科罰金為新臺幣一百萬元以下；又於九十
    年十一月七日修正提高併科罰金為三千萬元以下，【上開先
    後規定之圖利罪並均規定未遂犯罰之，（同條例第六條第二
    項）。嗣於九十年十一月七日該條款項之規定又經修正為：
    對於主管或監督之事務，明知違背法令，直接或間接圖自己
    或其他私人不法利益，因而獲得利益者，處五年以上有期徒
    刑，得併科三千萬元以下罰金；同時刪除未遂犯之處罰。申
    言之，現行法圖利罪之成立其犯罪構成要件較舊法更為嚴謹
    ，並已修正改為結果犯，且不處罰未遂犯，係較有利於被告
    ，然新舊法之比較應綜合以觀，而本案被告之犯行，不論以
    舊法或新法均已既遂，依刑法第二條第一項但書規定，比較
    輕重，仍以六十二年八月十七日修正公佈之舊法為最有利於
    被告，是應依該舊法即戡亂時期貪污治罪條例第六條第三款
    論處】。又被告於六十八年間某日，為圖利自己及李秀容，
    將上開九二－三五八、九二－三六五號二筆土地登記簿上，
    其所有權人「劉國」變造為「國有」，再伺機取得該等土地
    之所有權。迨七十四年間，楊鐵城、葉明杰分別取得鄰地，
    欲申購上開二筆土地，被告認時機來臨，分別代辦申購，及
    將上開土地分別移轉與黃梅皆、林美蘭，並經分割，輾轉將
    其中分割出之九二－六七六地號土地，移轉登記圖利予被告
    自己，被告甲○○前後二次對於主管之事務直接圖利，均係
    基於一個圖利犯意為之，而以先後二個動作完成，應屬法律
    概念上之一行為，為接續犯。另其於六十八年間某日變造九
    二─三六五、九二─三五八號土地登記簿謄本及八十年八、
    九月間某日，與不詳姓名之成年人將九二─三六五號、九二
    ─三五八號土地，就移轉登記予林美蘭、黃梅皆之日期塗銷
    ，並分別變造為六十五年四月七日及同年八月二十一日部分
    ，係犯變造公文書行為，係假借職務上之機會為之，應依刑
    法第一百三十四條規定加重其刑，先後多次變造公文書係本
    於概括犯意，且其構成要件相同，依連續犯之規定，論以一
    罪【刑法第56條之連續犯雖於95年7月1日起刪除，但經比較
    結果，此部分仍以適用舊法之連續犯對被告有利】，其將移
    轉登記予林美蘭、黃梅皆之日期塗銷並變造之部分與另一不
    詳姓名之人互有犯意聯絡及行為分擔為共同正犯。所犯對於
    主管之事務直接圖利罪與變造公文書罪間，具有方法結果之
    牽連關係，應從一重論以對於主管之事務直接圖利罪處斷。
    又所犯直接圖利罪部分，其犯罪時間在七十七年一月三十日
    以前，核與中華民國七十七年罪犯減刑條例及中華民國八十
    年罪犯減刑條例之減刑條件相符，應依各該條例規定，先後
    同時於主文遞減宣告刑三分之一。
四、【刑法第55條新舊法之比較】：查被告行為後，94年1月7日
    修正公布之刑法，自95年7月1日施行，修正後之刑法刪除第
    55 條關於牽連犯之規定。本件被告所犯上開對於主管之事
    務直接圖利罪與變造公文書罪間等罪具有牽連犯之關係，依
    修正前即行為時之規定，應從一重對於主管之事務直接圖利
    之罪處斷；依修正後之刑法既已刪除牽連犯之規定，則所犯
    上述各罪應依數罪併罰之規定分論併罰。比較新舊法之規定
    ，修正後之規定並非較有利於被告，依刑法第2條第1項之規
    定，應適用行為時之法律，即適用修正前刑法第55條牽連犯
    之規定，從一重之對於主管之事務直接圖利罪處斷。
五、原審因認被告甲○○罪證明確，予以論罪科刑，【於變更起
    訴法條後，適用戡亂時期貪污治罪條例第二條前段、第六條
    第三款（原判決誤引第四條第三款，應予更正）】，固非無
    見。惟查(一)原判決事實認被告甲○○於六十八年間某日為圖
    利自己及其胞妹李秀容，將前開九二之三五八號、九二之三
    六五號二筆土地登記簿上原所有權人「劉國」變造為「國有
    」，再伺機取得前開二筆土地之所有權。迨七十四年間，楊
    鐵城、葉明杰分別取得鄰地，欲申購該二筆土地，被告甲○
    ○認時機來臨，分別代辦申請及將該二筆土地分別移轉予黃
    梅皆、林美蘭，並經分割，輾轉將其中分割出之九二之六七
    六號土地移轉登記予其本人。顯係基於單一之犯意，以單一
    之計劃逐步實施；易言之，即單純為一個犯罪行為之數個舉
    動，自應論以接續犯，原審疏未詳查，遽依連續犯論處，自
    有未洽。(二)原判決事實認被告甲○○於六十八、九年間，將
    九二之三五八號、九二之三六五號兩筆土地登記簿上原所有
    權人欄「劉國」二字予以塗銷，再蓋上「國有」二字，變造
    所有權人為「國有」（本院認定其變造日期係六十八年間某
    日），足以生損害於劉國之繼承人劉有銘及地政機關對於地
    籍管理之正確性，因認此部分行為犯有刑法第二百十一條變
    造公文書罪。惟竟又認定被告甲○○於八十年九月間深恐變
    造之事跡敗露，另行起意，與不詳姓名、年籍之成年人，基
    於犯意之聯絡，由該不詳姓名之人將前開二筆土地登記簿上
    已變造之所有權人「國有」二字塗抹，改為「劉國」二字；
    亦即將變造後不實之內容改正，使之與原登記內容相符，此
    項行為本不足以生損害於任何人，原判決亦論處被告甲○○
    變造公文書罪刑，其判決適用法則，亦有未洽。(三)原判決事
    實對於被告甲○○直接圖利何項財物，圖得之財物若干，均
    未詳加認定明確，即論以被告甲○○對於主管之事務直接圖
    利罪刑，仍有未洽。(四)戡亂時期貪污治罪條例於八十一年七
    月十七日修正為貪污治罪條例，並嗣又於八十五年十月二十
    三日、九十年十一月七日二次修正公佈施行，而刑法自95年
    7 月1日起已刪除連續犯及修正牽連犯之規定，原判決未及
    比較新舊貪污治罪條例、連續犯、牽連犯之適用，即有未合
    。(五)原判決漏未就被告甲○○圖利所得諭知追繳，亦有可議
    。被告甲○○上訴意旨，否認犯罪，以及檢察官上訴意旨，
    指摘原判決認定甲○○變造前開土地登記簿上所有權人「劉
    國」為「國有」之時間不當，雖然均非可取；惟原判決既有
    可議，自屬無可維持，應由本院將原判決關於甲○○圖利、
    變造公文書及所定執行刑撤銷改判，以期適法。爰審酌被告
    甲○○係地政從業人員，利用其掌管業務職權，為解決其土
    地出路問題之犯罪動機、目的，其手段雖平和，但足以擾亂
    地政登記秩序，又犯後矢口否認犯罪，造成當事人損失等一
    切情狀，量處如主文第二項所示之刑，並依戡亂時期貪污治
    罪條例第十七條規定宣告褫奪公權，以資懲儆。又被告甲○
    ○圖利自己與葉明杰、楊鐵城等人之金額，總計一百一十八
    萬二千六百三十四元，應依法併予宣告追繳，並依其情節發
    還被害人劉國之繼承人，如全部或一部無法追繳時，應以其
    財產抵償之。
六、公訴意旨另以：被告甲○○於八十年一月間調任雲林縣政府
    地政科專員，獲悉擔任地政事務所主任林雨騫，發函縣府就
    「劉國」名下社口小段九二－六土地新舊謄本所載面積不一
    ，且經分割輾轉易手，呈請縣府裁示如何更正及通知利害關
    係人等事，深恐事跡敗露，乃於八十一年一月間再轉任斗六
    地政事務所主任時，將上揭九二－三六五號、九二－三五八
    號土地之所有權人欄「國有」二字塗銷，填上「劉國」，再
    變更為「劉國」所有，掩飾其非法行為，因認被告此部分亦
    犯有刑法第二百十一條變造公文書罪嫌云云。惟按刑法第二
    百十一條偽造、變造公文書罪，除應具有犯意及不法行為外
    ，尚以足生損害於公眾或他人為成立要件。查被告甲○○深
    恐其先前於六十八年間某日，將九二之三五八號、九二之三
    六五號兩筆土地登記簿上原所有權人欄「劉國」二字予以塗
    銷，再蓋上「國有」二字，變造所有權人為「國有」之事跡
    敗露，乃於八十一年一月間將前開二筆土地登記簿上已變造
    之所有權人「國有」二字塗抹，改為「劉國」二字；亦即將
    變造後不實之內容改正，使之與原登記內容相符，此部分行
    為本不足以生損害於任何人，即與變造公文書之構成要件有
    間，尚不得以該條罪名相繩，因公訴人認此部分與上開圖利
    罪有方法結果之牽連關係，爰不另為無罪之諭知。
七、同案被告李紗藺、葉明杰、林初惠、林美蘭、楊鐵城、黃梅
    皆，及被告被訴行使使公務員登載不實部分，業經本院上訴
    審判決無罪，公訴人未上訴均已確定在案，不另論列，亦併
    此敘明。
據上論斷，應依刑事訴訟法第三百六十九條第一項前段、第三百
六十四條、第二百九十九條第一項前段、第三百條，【六十二年
八月十七日修正前戡亂時期貪污治罪條例第二條前段、第六條第
三款、第十二條第一項、第十七條】，刑法第十一條前段、第二
條第一項但書、第二十八條、第二百十一條、第五十五條 (修正
前)、第一百三十四條、第三十七條第二項，中華民國七十七年
罪犯減刑條例第二條第一項第一款第三目、第四條第一項、第六
條、第十三條、中華民國八十年罪犯減刑條例第二條第一項第一
款第三目、第四條第一項、第五條第一項、第八條第一項、第十
五條，判決如主文。
本案經檢察官李傳來到庭執行職務。
中　　華　　民　　國　　96　　年　  3　　月　  14 　　日
                  刑事第五庭  審判長法  官  楊明章
                                    法  官  戴勝利
                                    法  官  顏基典
以上正本證明與原本無異。
如不服本判決，應於收受本判決後十日內向本院提出上訴書狀。
其未敘述上訴理由者並得於提起上訴後十日內向本院補提理由書
狀（均須按他造當事人之人數附繕本）「切勿逕送上級法院」。
　　　　　　　　　　　　　　　　　　書記官  呂嘉文
中　　華　　民　　國　　96　　年　　3 　　月　　14　　日
附錄法條：
62年8月17日修正前戡亂時期貪污治罪條例第六條：
有左列行為之一者，處五年以上有期徒刑，得併科三萬元以下罰
金：
一  意圖得利，抑留不發職務上應發之財物者。
二  募集款項或徵用土地、民伕、財物，從中舞弊者。
三  對於主管或監督之事務，直接或間接圖利者。
四  對於非主管或監督之事務，利用職權機會或身份圖利者。
刑法第二百十一條：
偽造、變造公文書，足以生損害於公眾或他人者，處一年以上七
年以下有期徒刑。
附表：
計算式一：
  九二之三五八號土地面積為四十九平方公尺；
  九二之三六五號土地面積為三十平方公尺；
      該二筆土地面積合計七十九平方公尺；
  每坪（約三. 三四平方公尺）之市價為五萬元；
  則每平方公尺為一萬四千九百七十元；
  （50000元÷3.34㎡＝14970元/㎡）
  故總價七十九平方公尺乘以一萬四千九百七十元，合計一百十
  八萬二千六百三十四元（79㎡×14970元/㎡＝0000000元）
  計算式二：
  九二之六二五號土地面積為十七平方公尺；
  每坪（約三. 三四平方公尺）之市價為五萬元；
  則每平方公尺為一萬四千九百七十元；
  （50000元÷3.34㎡＝14970元/㎡）
  故總價十七平方公尺乘以一萬四千九百七十元，合計二十五萬
  四千四百九十元（17㎡×14970元/㎡＝254490元）
附註：
  被告甲○○九二之六二五號土地，面積為十七平方公尺土地款
  含於林美蘭九二之三五八號土地面積為四十九平方公尺土地款
  內。
